【裁判字號】    99,台上,3446
【裁判日期】    990603
【裁判案由】    妨害性自主等罪
【裁判全文】
最高法院刑事判決            九十九年度台上字第三四四六號
上  訴  人  甲○○
選任辯護人  羅豐胤律師
            黃靖閔律師
上列上訴人因妨害性自主等罪案件，不服台灣高等法院台中分院
中華民國九十七年七月一日第二審判決（九十七年度上訴字第八
五一號，起訴案號：台灣彰化地方法院檢察署九十六年度偵字第
四０五二號），提起上訴，本院判決如下：
    主  文
上訴駁回。
    理  由
一、關於妨害性自主部分
按刑事訴訟法第三百七十七條規定，上訴於第三審法院，非以判
決違背法令為理由，不得為之。是提起第三審上訴，應以原判決
違背法令為理由，係屬法定要件。如果上訴理由書狀並未依據卷
內訴訟資料，具體指摘原判決不適用何種法則或如何適用不當，
或所指摘原判決違法情事，顯與法律規定得為第三審上訴理由之
違法情形，不相適合時，均應認其上訴為違背法律上之程式，予
以駁回。本件上訴人甲○○上訴意旨略稱：(一)、原判決認定上訴
人於第一審抗辯：上訴人於帶同被害人Ａ女（民國○十○年八月
生，姓名、年籍資料詳卷）至「○○○汽車旅館」二一０號房休
息，Ａ女於兩人互為愛撫前，要求上訴人於預先準備之紙條上簽
名，嗣認上開紙條之內容不妥，向Ａ女索回等語，核與Ａ女陳稱
：上訴人未要求取回上開紙條等語不符。其原判決認定上訴人於
上開時間向Ａ女索回簽名紙條之事實認定，與卷證資料不符，而
有證據上理由矛盾之違誤。(二)、上訴人與Ａ女交往期間，兩人通
話達數百次之多，Ａ女於離開汽車旅館後尚主動來電多次，其中
有通話長達四百秒之久，雙方關係至為融洽，上訴人無施加恐嚇
，Ａ女如遭恐嚇，當無不向家人、學校或警方人員報案之理。本
案緣於雙方曾有以手機換取Ａ女之同意性行為之合意，故誤以Ａ
女之紙條內容，為係針對贈送手機之承諾，而率予簽名；上訴人
如知悉紙條內容事涉不法，當無不予強行取回。(三)、原判決依據
Ａ女之指訴為本件犯行之主要論據；但Ａ女證稱：其將上訴人之
恐嚇簡訊告知好友林○貞，但林○貞未給予任何建議，上開恐嚇
簡訊，事涉Ａ女之安危，好友林○貞應無不為任何建議之理，足
見Ａ女所證不實，為彈劾Ａ女陳述之真實性，自有傳訊林○貞之
必要，原審未為必要之調查，自有調查職責未盡之違誤云云。惟
查原判決係依憑上訴人所供承：確知Ａ女為未滿十八歲之人，而
於上開時間在○○○汽車旅館，以食指插入Ａ女的下體，並在Ａ
女提出之紙條上簽名等情不諱，核與Ａ女於警詢及偵、審中所證
：其雖曾允諾與上訴人為性行為，但事後認有不妥而加以拒絕，
此次之性行為純因上訴人之恐嚇所致；作愛過程，上訴人有將陰
莖插入其陰道，不久陰莖滑出，上訴人即以食指及中指插入其陰
道，因感覺不舒服，故予以制止，接著再將陰莖插入其陰道，為
防上訴人繼續騷擾，故要求上訴人在紙條簽名為憑等語相符。復
有上訴人之簽名紙條可憑，並參酌財團法人彰化基督教醫院受理
疑似性侵害事件驗傷診斷書所載：Ａ女會陰有一度撕裂傷，及內
政部警政署刑事警察局鑑驗書所載Ａ女內褲、胸罩左側內緣斑跡
Ｙ染色體ＤＮＡ－ＳＴＲ型別與上訴人Ｙ染色體ＤＮＡ－ＳＴＲ
型別相同等證據，為綜合之判斷，認上訴人有原判決事實欄所載
妨害性自主之犯罪事實，事證明確，因而撤銷第一審關於妨害性
自主部分之不當科刑判決，改判仍依刑法第二百二十一條第一項
、兒童及少年福利法第七十條第一項前段之規定，論上訴人成年
人故意對於少年以脅迫之方法而為性交罪，累犯，處有期徒刑
年肆月，已敘明其所憑之證據及認定之理由，而以上訴人所辯：
其前往汽車旅館及購買保險套，均係經由Ａ女之引導與建議，為
兩情相悅之愛撫行為，無違Ａ女之意願云云。及上訴人之選任辯
護人辯稱：Ａ女若遭恐嚇同意為性行為，何以未事先報警，又何
以事後主動與上訴人通話，顯見Ａ女指訴不實，不足為論罪之依
據云云，核與事證不符，均不足採信，於理由中詳加說明與指駁
，所為論述，亦有卷證資料可考。本件原判決綜合卷證資料，為
事實之認定，並說明相關證據取捨判斷之理由甚詳，尚無上訴意
旨所指之違法情形。至上訴人事後曾否向Ａ女索回紙條，並不影
響犯罪事實之認定，不足據為上訴第三審之適法理由。而林○貞
為未親歷事件之第三人，無足以證明犯罪事實，況上訴人亦不否
認有與Ａ女為性行為之事實，本案事證明確，原審未傳喚林○貞
為無益之調查，亦無違法之可言。上訴意旨徒就原審採證認事職
權之適法行使，及原判決已說明之事項為任意指摘，核與法律規
定得為第三審上訴理由之違法情形，不相適合，其就妨害性自主
部分之上訴為違背法律上之程式，應予駁回。
二、關於恐嚇危害安全部分
按刑事訴訟法第三百七十六條所列各罪之案件，經第二審判決者
，不得上訴於第三審法院，法有明文。本件上訴人所犯成年人故
意對少年為恐嚇危害安全，係犯刑法第三百零五條，其法定刑為
二年以下有期徒刑、拘役或參百元以下罰金之案件，原審雖依兒
童及少年福利法第七十條第一項前段之規定加重其刑至二分之一
之結果（刑法分則之加重），其最重本刑亦屬三年以下有期徒刑
，核屬刑事訴訟法第三百七十六條第一款之案件。依首開說明，
既經第二審判決，自不得上訴於第三審法院，上訴人竟復提起上
訴，顯為法所不許。其上訴為不合法，應予駁回。
據上論結，應依刑事訴訟法第三百九十五條前段，判決如主文。
中    華    民    國  九十九  年    六    月    三    日
                      最高法院刑事第五庭
                          審判長法官  陳  正  庸
                                法官  林  秀  夫
                                法官  宋      祺
                                法官  陳  祐  治
                                法官  林  瑞  斌
本件正本證明與原本無異
                                      書  記  官
中    華    民    國  九十九  年    六    月    九    日
                                                      K

司法院資訊處製作；財團法人民間司法改革基金會備份。
